【裁判字號】    98,上訴,112
【裁判日期】    980623
【裁判案由】    殺人未遂等
【裁判全文】
臺灣高等法院花蓮分院刑事判決         98年度上訴字第112號
上  訴  人
即  被  告  丙○○
                    現於臺灣東成技能訓練所執行中
指定辯護人  李泰宏律師
上訴人因殺人未遂等案件，不服臺灣臺東地方法院中華民國98
年3月11日97年度訴字第110號第一審判決（起訴案號：臺灣臺東
地方法院檢察署97年度偵字第349、350、351號），提起上訴，
本院判決如下：
    主  文
上訴駁回。
    事  實
一、丙○○未經許可，於民國89年間，收受「黃騰禕」者所交付
    可發射子彈具有殺傷力之仿BERETTA廠M9型半自動手槍之玩
    具手槍換裝土造金屬槍管及土造滑套改造而成之改造手槍1
    支（槍枝管制編號0000000000）及口徑9mm制式子彈13顆，
    進而持有並曾擊發1顆子彈（非法持有槍彈部分，業經法院
    判處有期徒刑3年6月確定）。94年3月11日晚上11時15分許
    ，丙○○騎乘車牌號碼不詳之白色重型機車，行經臺南市○
    區○○路台南監理站側門時，在後駕駛車牌TF-6691號自小
    客車之甲○○，見丙○○行駛在快車道，即按喇叭示意丙○○離開，丙○○甚為不爽。到了崇善路與崇學路時適逢紅燈
    ，丙○○將機車停在甲○○自小客車右邊，對甲○○嗆聲說
    你若沒有載老婆，會很難看等語。甲○○聽了想跟丙○○理
    論，即於綠燈亮時，將其車子開過崇善路與崇學路口靠路邊
    停下，而後下車往回走向丙○○，欲與丙○○理論。丙○○
    見狀隨即停車，並以雙腳跨立在機車兩側撐住車身後，竟基
    於殺人之犯意，以右手自左側腰間之霹靂包中取出裝有12發
    子彈之上開改造手槍，同時拉槍機上膛，近距離朝甲○○射
    擊第一發子彈，擊中並貫穿甲○○左小腿內側。甲○○一時
    未察覺已經中彈受傷，繼續趨向丙○○，丙○○隨又朝甲○○射擊第二發子彈，此發未擊中甲○○，卻擊中途經該處繞
    過甲○○自小客車由丁○○所駕駛車牌2M-8638號之自小客
    車後擋風玻璃上緣。丙○○因未得逞，迅即騎乘上開機車逃
    逸。甲○○回到車上發現左小腿受傷，隨即自行駕車前往臺
    南市立醫院救治，始倖免於死。嗣經警循線於同年4月7日上
    午11時許，在臺南縣永康市○○○路123號龍昇商務休閒飯
    店507室查獲丙○○，當場扣得上開改造手槍1支及制式子彈
    10 顆。
二、案經甲○○訴由臺南市警察局第一分局報請臺灣臺南地方法
    院檢察署檢察官呈請臺灣高等法院檢察署檢察長令轉臺灣臺
    東地方法院檢察署檢察官偵查起訴。
    理  由
壹、證據能力方面
    本判決所引用之各項證據，被告及辯護人於原審及本院審理
    時均表示無意見，同意作為證據，迄言詞辯論終結前亦未聲
    明異議；本院審酌該等證據作成時之情況，並無不法或不當
    之情事，且與本案待證事實間具有相當之關聯性，依法應認
    為有證據能力。
貳、有罪部分
一、訊據被告丙○○矢口否認上開犯行，辯稱：案發當時甲○○
    手持汽車大鎖站在慢車道上，欲攔阻伊所騎的機車，伊見狀
    始以左手自左側腰間之霹靂包把槍拿出來，右手扶著機車把
    手，左手靠到右手，右手抓著槍管，由左手拉槍機，當時伊
    與甲○○只差2、3步而已，伊馬上煞車，人往前傾，拿著槍
    的左手因而誤觸槍機，「碰」了一聲；伊聽到槍聲急著要離
    開，油門加得太急，人往後仰，槍枝走火，又「碰」了一聲
    ，伊就趕快騎走了，並無殺人之犯意；伊只是要讓甲○○知
    道伊有槍，叫他不要亂來，不是要讓他死云云。
二、經查：
（一）證人即被害人甲○○於警詢時供稱：伊於94年3月11日晚
      上11時15分許，駕駛車牌號碼TF-6691號自用小客車，至
      台南監理站側門時，見前方有乙部不詳車牌之機車行駛在
      快車道，伊即按喇叭示意他離開，但當伊車行至崇善路與
      崇學路口時，機車前座之男子，自夾克內取出乙把黑色手
      槍朝伊射擊二發，其中一發貫穿伊左小腿內側，該名男子
      旋騎乘機車沿崇學路往北方向逃逸，伊即自行駕車至臺南
      市立醫院救治，並報案請求處理，嗣警方在案發現場尋獲
      已擊發之彈頭及彈殼各2顆等語（警卷一第12、13頁）。
（二）證人甲○○於偵查中復供稱：伊於94年3月11日晚上11時
      15分許，在臺南市○○路195號前，遭人開槍打傷左腿；
      當時伊駕車在快車道上行駛，前方有乙部機車騎在快車道
      上要騎不騎的，伊就鳴按喇叭示警，當車行至崇善路與崇
      學路交岔路口等紅燈時，對方對伊嗆聲，迨該路口號誌轉
      換為綠燈後，伊直行過路口並將車子停下欲與對方理論，
      人一下車走沒幾步，對方沒下車，右手便自夾克拿出手槍
      朝伊開了兩槍，第一槍打中伊之右腿（應是左腿之誤），
      第二槍亦朝伊射擊，伊閃開，子彈擊中路過汽車之後方玻
      璃與車頂間之飾條，二槍相隔之時間約5至10秒，伊與對
      方之距離約2至3公尺，開完槍後，對方便騎機車走了等語
      （偵字第100148號卷第19頁）。
（三）證人甲○○於原審又供稱：當時伊開車到崇善路，被告剛
      好騎車騎到雙黃線，伊向他按喇叭，他就不爽快，到了崇
      學路紅綠燈下，他就跟伊說伊若沒有載老婆，伊會很難看
      ；伊就想要跟他理論，車子就開到紅綠燈另一邊，伊一下
      車，看到被告騎乘機車戴全罩式的安全帽，並沒有把機車
      停妥，只是用雙腳打開站在機車兩側，隨即以手從身體裡
      面取出槍對伊開槍，打中伊之左腿，被告開第一槍時，伊
      並不知道左腿已經中彈，繼續向前走向被告時，他又開了
      一槍，擊中開車經過該處婦女之車子後，就騎乘機車逃逸
      ，伊隨後回到車上想開車去追被告時，才發現伊之左腿已
      經中彈流血，又看到被告已經逃離了，伊就直接開車到臺
      南市立醫院掛急診；被告是用右手拿槍，右手伸進去身子
      拿，有擊中伊之左腳，第二槍係朝比較高處，結果打中另
      一輛車的後擋風玻璃，第一槍與第二槍是連續開的；當天
      伊下車只是要與被告理論，雙手並沒有拿任何東西，伊下
      車後看到被告用手拿槍出來，誰知道被告馬上就開槍下去
      ，有聽到「碰」一聲，被告是用右手從身上伸進去取出槍
      後隨即開槍，伊聽到「碰」一聲，槍是對著伊之方向開的
      ，既然被告都開槍了，伊也抓狂了，就繼續往前走，也不
      知道被告還會開第二槍，第二槍也是朝伊之方向射擊，結
      果打到另一部車；被告當時是將雙腳打開站在機車兩側，
      用右手伸進去身體左側取出槍來，然後就向著伊之方向開
      第一槍，至於第二槍伊並未注意，但被告手上還是拿著槍
      ，只知道是在伊繼續走向被告時，又拿槍朝伊之方向開第
      二槍，第二槍是打在伊後面的車子，該部車本來是要超越
      伊所駕駛之車輛，因為伊之車子停下來，該部車要超越，
      所以第二槍擊中該部車之後車門玻璃（應係後擋風玻璃之
      誤）；當時伊是將車子停在路邊，下車時手上並沒有拿大
      鎖，身上也未帶任何東西等語（原審卷一第128-133頁）
      。
（四）證人甲○○於本院再證稱：伊被槍打到的地點是在崇善路
      與崇學路的交叉口發生的，伊把車子往崇善路的前面開，
      然後停在路的右邊，下車之後，伊就往回走，要跟被告理
      論，被告已經靠我很近了，他馬上把槍拿出來朝伊射擊一
      槍，伊再繼續往他的方向走過去，他又開第二槍，他第二
      槍沒有打到伊，打到別人的車子，伊繼續靠近他，他就加
      速把車子騎走，伊回到車子要追他時，才發現伊的左腳受
      傷；在紅燈的時候，被告對伊說是因為伊車子載伊太太，
      要不然就要伊死得很難看；後來綠燈了，伊就往前開，停
      下來只是要與被告理論，手上也沒有拿任何東西；被告是
      用右手從左邊拿槍出來打伊，開槍時機車已經停下來，兩
      腳像騎馬一樣的撐住機車；伊車子開到前面停在路邊，然
      後人走回頭，被告就已經坐在機車上面等伊，伊下車的時
      候沒有拿任何東西等語。
（五）證人丁○○於警詢中亦證稱：伊於94年3月11日晚上11時
      15 分許，開車行經臺南市○區○○路195號戶政事務所時
      ，看到一部汽車在攔一部機車，當時伊的車輛在正後方，
      伊遶到該部車前面約3秒後，聽到一聲很大的聲音，伊將
      車停下來往後查看，發現伊自小客車後門玻璃碎裂（指後
      擋風玻璃），伊並詢問伊兒子有無受傷；伊看到開槍的人
      是騎一部疑似白色重型機車，機車上共有一男一女等語（
      他字第2363號卷第11、12頁）。
（六）證人戊○○於原審亦結稱：94年3月11日晚上11點多發生
      槍擊案的時候，伊有在現場，當時被告騎摩托車載伊，被
      害人當時手上有無拿什麼東西，伊忘記了，好像沒有；摩
      托車停下來時，被告坐在摩拖車以兩隻腳撐著，就像停紅
      綠燈般這樣子撐著等語（原審卷第191、195、196頁）。
（七）綜合上開證人所述，足見被告確有於上開時地，因不悅甲○○對其按喇叭，而持槍射擊甲○○2發之事實。而被告
      開槍射擊致甲○○左小腿被子彈貫穿受傷，及證人丁○○
      之自小客車後後擋風玻璃因而碎裂等情，並有卷附之照片
      37張（警卷一第32-50頁）及扣案之改造手槍1支（槍枝管
      制編號0000000000號）及子彈10顆可證。又上開槍彈經送
      請內政部警政署刑事警察局鑑定結果：送鑑改造手槍係由
      仿BERETTA廠M9型半自動手槍製造之玩具手槍換裝土造金
      屬槍管及土造滑套改造而成之改造手槍，機械性能良好，
      可擊發口徑9mm制式子彈，具有殺傷力；送鑑子彈10顆，
      均係口徑9mm之制式子彈（鑑驗試射2顆），均具殺傷力；
      亦有該局94年4月14日刑鑑字第0940054730號槍彈鑑定書1
      份在卷可按（他字第2363號卷第14-16頁）。另警方在案
      發現場所尋獲之彈殼2顆，經送請鑑定結果，認送鑑彈殼2
      顆，均係已擊發之口徑9mm（9×19mm）制式彈殼，且經比
      對結果，其彈底特徵紋痕相吻合，係由同一槍枝所擊發等
      情，亦有內政部警政署刑事警察局94年3月29日刑鑑字第
      0940039565號槍彈鑑定書1份附卷可參（他字第2363號卷
      第17-22頁）。再前揭送鑑改造手槍試射之彈殼，經以比
      對顯微鏡比對法與內政部警政署刑事警察局檔案比對結果
      ，發現與本件案發後為警在現場尋獲之前揭2顆彈殼之彈
      底特徵紋痕相吻合，認係由該槍枝所擊發，亦有內政部警
      政署刑事警察局94年7月20日刑鑑字第0940110001號函1紙
      存卷可考（他字第2363號卷第13頁）。足認被告係持上開
      槍彈朝甲○○射擊。
（八）被告甫於94年1月29日晚上6時50分許，騎乘機車行經臺南
      市○○路與小東路交會處時，因行車糾紛與案外人陳政佳
      起口角爭執及肢體衝突，率爾持上開改造手槍及子彈朝地
      面射擊，以恫嚇威脅陳政佳等情，有臺灣臺南地方法院96
      年度訴緝字第13號、臺灣高等法院臺南分院96年度上訴字
      第994號及最高法院97年度臺上字第761號判決書各1份在
      卷可考（原審卷二第117-148頁），足見被告平日即已擁
      槍自重，乃慣於使用槍彈之人。其明知上開改造手槍及制
      式子彈均具有殺傷力，可輕易取人性命，竟因細故即近距
      離朝甲○○之方向射擊2發，因而擊中並貫穿甲○○左小
      腿內側，足見其主觀上有殺人之犯意。本件事證已臻明確
      ，被告所辯無殺人之犯意云云，無非卸責之詞，不足採信
      ，犯行堪以認定。
三、核被告所為，係犯刑法第271條第2項、第1項之殺人未遂罪
    。被告持槍彈先後朝被害人甲○○射擊2發子彈之舉動，時
    間緊接，地點相同，且侵害同一法益，顯係基於同一殺人犯
    意下之接續行為，為接續犯。又被告已著手實行殺人之行為
    ，但尚未發生被害人死亡之結果，為未遂犯，依刑法第25條
    第2項之規定，按既遂犯之刑減輕之。
四、原審因而審酌被告有多次前科，素行非佳，有臺灣高等法院
    被告前案紀錄表在卷可按，其甫於94年1月29日因行車糾紛
    與案外人陳政佳起口角爭執及肢體衝突，率爾持槍射擊，旋
    再犯本案，足見被告平日擁槍自重，恃強凌弱，生性殘暴，
    已對社會治安產生重大之危害；兼衡被告與被害人甲○○素
    不相識，彼此間並無任何仇怨，竟祇因行車糾紛，偶生口角
    ，即欲施以暴行殺之，雖被害人甲○○因即時就醫而倖免於
    死亡，但身心已然受創；且被告於犯罪後一再飾詞狡辯，態
    度惡劣，顯乏悛悔之意；並參酌被告雖祇有高中肄業之學歷
    ，但以販賣進口牛肉為業，足見智識程度非低，卻不知循規
    蹈矩等一切情狀，量處有期徒刑六年。復以扣案改造手槍1
    支（槍枝管制編號0000000 000號）及口徑9mm制式子彈8顆
    （鑑驗試射2顆），均屬違禁物，而依刑法第38條第1項第1
    款之規定宣告沒收。至於扣案口徑9mm制式子彈其中之2顆，
    於鑑驗過程中經試射擊發而失其子彈之性質，已不具殺傷力
    ，均非違禁物，爰不併予諭知沒收。認事用法及量刑，均無
    不合。被告上訴仍執陳詞否認犯罪，指摘原判決不當，為無
    理由，應予駁回。
參、不另為免訴諭知部分
    公訴意旨另以被告未經許可，自89年間某日起，自「黃騰禕
    」處，收受具有殺傷力之上開槍彈，另涉槍砲彈藥刀械管制
    條例第8條第4項之非法持有可發射子彈具殺傷力之改造手槍
    罪嫌及同條例第12條第4項之非法持有子彈罪嫌部分。經查
    此部分事實，業經另案判處有期徒刑三年六月，併科罰金新
    台幣五萬元確定，有臺灣臺南地方法院96年度訴緝字第13號
    、臺灣高等法院臺南分院96年度上訴字第994號及最高法院
    97年度臺上字第761號判決書各1份在卷可考（原審卷二第
    117-148頁）。原審因以檢察官認被告此部分犯行與上開殺
    人未遂犯行間，具有方法與目的之牽連犯裁判上一罪之關係
    ，而為不另為免訴判決之諭知，並無不合。併予敘明。
據上論斷，應依刑事訴訟法第368條，判決如主文。
本案經檢察官乙○○到庭執行職務。
中    華    民    國    98    年    6     月    23    日
                  刑事庭審判長法  官   謝 志 揚
                              法  官   林 鳳 珠
                              法  官   林 慶 煙
以上正本證明與原本無異。
如不服本判決，應於收受送達後10日內向本院提出上訴書狀，其
未敘述理由者，並得於提起上訴狀後10日內向本院補提理由書（
均須按他造當事人之人數附繕本）「切勿逕送上級法院」。
告訴人或被害人如對於本判決不服者，應具備理由請求檢察官上
訴，其上訴期間之計算係以檢察官收受判決正本之日期為準。
中    華    民    國    98    年    6     月    23    日
                              書記官   林 明 智


司法院資訊處製作；財團法人民間司法改革基金會備份。
